臺灣臺北地方法院刑事判決　　　　　　　91年度訴字第1297號
公　訴　人　臺灣臺北地方法院檢察署檢察官
被　　　告　戊○○
選任辯護人　謝維仁律師
　　　　　　吳玲華律師
　　　　　　林士祺律師
上列被告因違反期貨交易法案件，經檢察官提起公訴（89年度偵
字第11120號），本院判決如下：
    主  文
戊○○共同未經許可，擅自經營期貨經理事業，處有期徒刑陸月
。
    事  實
一、香港籍人玄○○、Ｅ○○，於民國88年9月間透過丑○○（
    簽移最高法院併案參酌）取得黃○○（為前案判決既判力效
    力所及由臺灣臺北地方法院檢察署檢察官另為不起訴處分）
    之同意，由黃○○掛名擔任設於臺北縣新店市○○路190號9
    樓金永達國際資訊有限公司（下稱金永達公司，登記設立地
    為臺北市松山區○○○路168號9樓）之負責人，並於同年10
    月間，另在高雄市苓雅區○○○路175號12樓之2設立金永達
    公司高雄分公司；89年2月間，己○○以新台幣35萬元投資
    金永達公司，金永達公司之登記負責人乃變更為己○○，然
    實際負責人係玄○○、Ｅ○○，而高雄分公司則交由蔡聰益
    、成國財（以上二人已經起訴、判決）管理；宙○○（香港
    人）、戊○○、午○○、子○○、曾淑芬、戌○○、林敬川
    均任職金永達公司，分別擔任副總經理、副理、副主任、分
    析師、講師等職務，負責金永達公司「外幣保證金交易」之
    行情分析、受理客戶委託下單及向客戶介紹、指導、解說有
    關操作外匯、外匯保證金買賣等業務。玄○○、Ｅ○○、宙
    ○○、己○○、戊○○、午○○、子○○、曾淑芬、戌○○
    、林敬川皆明知金永達公司營業登記項目為「一、會議室出
    租業；二、投資顧問業；三、企業經營管理顧問業；四、資
    訊軟體服服務業；五、資料處理服務業；六、電子資訊供應
    服務業」等業務，並未包括仲介及從事外幣保證金交易等期
    貨經理及期貨顧問事業，且均明知一方於客戶與其簽約並繳
    付外幣保證金後，隨時應客戶之請求，於保證金之數倍範圍
    內以自己之名義為客戶之計算，在國內外外匯市場從事不同
    幣別間之即期或遠期期貨買賣交易，且不需實際交割，在當
    日或到期以反方向交易軋平而僅結算買賣差價之「外幣保證
    金交易」，係屬期貨交易法第3條第1項第4款之「槓桿保證
    金契約」，為期貨交易之一種，除有期貨交易法第3條第2項
    之公告豁免情形外，均應受期貨交易法之規範；如以接受委
    託書收取佣金或手續費等方式代他人操作外幣保證金交易者
    ，係屬經營期貨經理事業；如以提供場所、設備及相關外匯
    資訊或建議分析意見（如價位詢問、盤勢分析）等，係屬經
    營期貨顧問事業，竟共同未經財政部證券暨期貨管理委員會
    之許可，並發給許可證照，即自88年9月間起，金永達公司
    高雄分公司自同年10月間起，各在報章上刊登招考行政助理
    、兼職人員之分類廣告，對未○○等不知情之應徵者施以短
    期「外幣保證金交易」買賣之行情分析、下單、平倉等訓練
    後，即要求應徵者開戶，在金永達總公司或高雄分公司進行
    交易，其交易方法係與未○○等人簽立合約書，約定未○○
    等人在澳門索羅斯發展公司（SOROS DEVELOPMENT CO.下稱
    索羅斯公司）開設帳戶從事外幣保證金交易前，應先依合約
    規定於交易商索羅斯公司之香港匯豐銀行總行第0000000000
    000000號帳戶，或澳門商業銀行第0000000000000號帳戶內
    存入1萬美金以上之最低保證金，方可在保證金相對應之倍
    數金額範圍內，以電話下單給索羅斯公司，再由索羅斯公司
    依未○○等客戶指示在不同市場執行現貨外匯交易，金永達
    公司及其高雄分公司則提供場地、設備、諮詢、顧問或接受
    客戶委託下單操作。交易種類包括日幣、歐元、瑞士法郎、
    英鎊等之現貨外幣之即期或遠期買賣，約定每手交易保證金
    為500美元，如過夜留倉，每手保證金為1,000美元，對鎖相
    同；因係以保證金制度交易，未○○等人無需立即交割現貨
    外幣，而係依各該外幣匯率在市場行情變動之漲跌，於平倉
    後計算未○○等人之差價損益，在交易進行中，未○○等人
    只要尚有未平倉合約，仍須補足保證金，以維持其帳戶內必
    需之保證金水準，如因市場價位變動虧損時，未○○等人亦
    必需依照合約書於指定之時間內，追加足夠之保證金予索羅
    斯公司，以維持交易之進行，未○○等人未補足保證金時，
    索羅斯公司有權依協議書之約定，將未○○等人全部或部分
    尚未平倉合約予以斬倉。又約定每買賣1口合約，由索羅斯
    公司於每手完成買賣合約平倉後，收取美金80元之手續費，
    金永達公司從中賺取每口新台幣50元而牟利，非法經營以接
    受委託書收取佣金或手續費等方式，代他人下單操作外幣保
    證金交易之期貨經理業務，及以提供場所、電腦設備、商情
    資訊及相關外匯資訊或建議分析意見，供未○○等人自行下
    單交易之期貨顧問事業。嗣於89年3月30日、同年4月6日，
　　經法務部調查局高雄縣調查站、臺北市調查處，分別在高雄
    市○○○路175號12樓之2、臺北縣新店市○○路190號9樓查
    獲，並扣得金永達公司文件資料、筆記2張、金永達公司每
    日工作記事表、同意書、付款單據、營業報告表、交易記錄
    、金永達公司外匯期貨買賣講義及表格、記事本影本、金永
    達公司簡介等資料。
二、案經Ｄ○○、申○○、寅○○、未○○告訴；法務部調查局
    臺北市調查處、臺北縣政府警察局新店分局移送及高雄縣調
    查站移送臺灣高雄地方法院檢察署檢察官呈請臺灣高等法院
    檢察署檢察長核轉臺灣臺北地方法院檢察署檢察官偵查起訴
    。
    理  由
一、訊據被告戊○○矢口否認有前揭事實，辯稱：伊也是受害者
    ，伊進金永達公司是純粹投資，就算伊有口頭上鼓吹告訴人
    借款，但當時每個人都這樣說，不是只有伊一人如此，需投
    資人認同才會去投資云云。前揭事實，業據告訴人Ｄ○○、
    申○○、寅○○、未○○於偵訊時指訴綦詳，核與同案被告
    玄○○、丑○○、Ｅ○○、黃○○、己○○、宙○○、午○
    ○、子○○、陳俊章、林敬川、天○○供述之情節相符，並
    經證人莊千瑩、劉寶琴、陳韖亙、夏可欣、夏蕙蘭、鄭雅玲
    、賴怡禎、鄭曉慧、陳怡芬、癸○○、甲○○、葉生龍、莊
    蕙芳、巳○○、Ｆ○○、地○○、庚○○、Ｇ○○、許桂蘭
    、壬○○、酉○○、Ｂ○○、吳玟錚、呂瑛玲、辰○○、宇
    ○○、乙○○、丁○○、Ａ○○、Ｃ○○、蔡鐙誼證述屬實
    ，此外復有金永達公司執照影本、金永達公司員工薪資表3
    紙、金永達公司每日工作記事表1紙、索羅斯發展公司平倉
    通知書1紙、新客戶通知書（客戶：亥○○）1紙、筆記1紙
    （記載Ｋ線圖、員工代號）、Ｄ○○簽名收據1紙、索羅斯
    發展公司（SOROS DEVELOPMENT CO.）傳真2紙（記載匯款銀
    行：香港匯豐銀行總行，帳號：000-000-0-000000，收款人
    ：SOROS DEVELOPMENT CO.匯款銀行：澳門商業銀行，帳號
    ：0000000000000，收款人：SOROS DEVELOPMENT CO.）、中
    華電信臺灣北區電信公司國際長途通話明細清單00000000電
    話1紙、2002年2月份新店營業報告表1紙、9月份現金帳1紙
    、12月份現金帳1紙、索羅斯發展公司獎金辦法1紙、金永達
    公司現貨白銀（SPOT SLIVER）資料3紙、索羅斯發展公司基
    金紅利表1紙、新客戶通知書（客戶：甲○○）1紙、空白客
    戶同意書1紙、張意萍筆記14紙、索羅斯發展公司合約書2份
    （客戶：Ｄ○○、寅○○）、索羅斯發展公司收據4紙（客
    戶：寅○○）、索羅斯發展公司保證金交易規則1紙、空白
    索羅斯發展公司外匯信用戶口合約書、空白匯款委託書1紙
    、徵人廣告22紙、金永達公司職前訓練課程2紙、告訴人Ｄ
    ○○、申○○、寅○○、未○○提供之照片3張、未○○簽
    名收據影本6紙、申○○與索羅斯發展公司簽立合約書影本
    1份、巳○○提出之同意書、風險公開說明書、授權書、模
    擬買賣交易表、CD（需求值）價位判斷法、交易明細表、金
    永達公司員工職前訓練課程影本共1冊、Ｇ○○與索羅斯發
    展公司簽立合約書影本1份、匯款單影本1紙、收據影本3紙
    、Ｃ○○匯款單影本1紙、收據影本2紙、新客戶通知書影本
    1 紙、海外客戶匯款銀行資料影本1紙、酉○○與索羅斯發
    展公司簽立合約書影本1份、宇○○簽名收據4紙、丁○○簽
    名收據2紙、百利達公司營利事業登記證、公司執照影本各1
    紙、Ｆ○○富邦銀行匯款委託書影本1紙、Ｆ○○與索羅斯
    發展公司簽立合約書影本1份、百利達公司櫃檯照片1張、金
    永達公司文件資料9冊（扣案編號001-1~001-9）、筆記2張
    （扣案編號001-10）、金永達公司每日工作記事表（扣案編
    號001-11）、同意書1份（扣案編號002）、付款單據1冊（
    扣案編號003）、營業報告表、交易記錄一冊（扣案編號004
    ）、金永達公司外匯期貨買賣講義及表格（扣案編號005）
    、記事本影本1冊（扣案編號006）、金永達公司簡介1冊（
    扣案編號007）及第一袋內證物（資訊部記錄表2份；丙○○
    、卯○○、林碧雪職員證及文具收訖表各1份；辛○○員工
    福利守則1份；金永達公司員工通訊錄1份；CDP值價位判斷4
    張；索羅斯公司海外客戶資料2份；外幣盤價表2份；練習題
    3份；外匯買賣表2份；Ｋ線圖3份）、第二袋證物（交易記
　　錄表2張；外匯交易金額2張；價位判斷表2張；計算公式；
    百利達公司資訊部記錄表1份）、第三袋證物（百利達公司
　　資訊部記錄表2冊；新聞記錄表1紙；海外客戶交易記錄對照
    表1紙；經濟數據記錄對照表2張）、第四袋證物（簽到簿1
    本；錄取人員資料表9紙；每日來電面試統計表1冊；百利達
    公司營利事業登記證影本1紙）、第五袋證物（索羅斯公司
　　公告1份；CDP等價位判斷1冊；盤價表1冊；職員證及文具收
    訖表1冊）、第六、八袋證物（百利達公司資訊部記錄表39
    冊；索羅斯公司海外客戶資料37紙及信封37個）、第七袋證
    物（每日開盤價位表1份；百利達公司資訊部記錄表4份；百
    利達公司3月份行政部薪資表1份；財訊資料1冊）、第九袋
    證物（CDP價位判斷1冊；每日來電面試統計表1冊；人事資
    料名單1冊；徵人廣告剪報1冊；百利達公司執照及營利事業
    登記證影本各1紙；公司架構表1紙、盤價表1冊、索羅斯公
    司海外客戶資料表1冊）、第十袋證物（職員名冊2本；錄
    取人員資料表1冊；索羅斯公司海外客戶資料68紙、信封68
    個、百利達公司資訊記錄表600冊）、百利達公司資訊記錄
    表415冊、百利達公司人事資料表243冊、金永達公司高雄分
    公司營利事業登記證影本、金永達公司高雄分公司內部照片
    影本6張、臺灣高雄地方法院檢察署檢察官起訴書及臺灣高
    雄地方法院判決書各1份在卷可稽。由上所陳，堪認告訴人
    等之指訴屬實，至徵被告戊○○確有前揭犯行，要係可信無
    疑，其於審理時空言否認，核屬卸責之詞，不足採信。本件
    事證已臻明確，被告上揭犯行洵堪認定。
二、按期貨交易法第3 條第1 項第4 款所規定之「槓桿保證金交
    易」，係指當事人約定，一方支付價金一定成數之款項或取
    得他方授與之一定信用額度，雙方於未來特定期間內，依約
    定方式結算差價或交付約定物之契約，為期貨交易之一種，
    而所謂「外幣保證金交易」，係指一方於客戶與其簽約並繳
    付外幣保證金後，得隨時應客戶之請求，於保證金之數倍範
    圍內，以自己之名義為客戶之計算，在外匯市場從事不同幣
    別間之即期或遠期買賣交易，且此項交易不須實際交割，一
    般都在當日或到期日以前以反方向交易軋平，而僅結算買賣
    差價，由上開定義可知「外幣保證金交易」為「槓桿保證金
    交易」之一種；又任何人以接受委託書並收取佣金或手續費
    等方式代他人操作「外幣保證金交易」，係屬經營期貨經理
    事業，若以招攬客戶至海外開立美金帳戶，並提供場所設備
    及相關外匯資訊，供客戶自行下單交易者，係屬經營期貨顧
    問事業，未經許可經營期貨經理或顧問事業，係違反期貨交
    易法第82條第1項之規定，觸犯同法第112條第5款之罪。此
    有財政部證券暨期貨管理委員會（87）台財證（七）字第
    33672號函示可資參照。
三、核被告所為，係犯期貨交易法第112條第5款之未經許可擅自
    經營期貨經理事業、期貨顧問事業罪。被告戊○○與玄○○
    、Ｅ○○、宙○○、己○○、午○○、子○○、戌○○、林
    敬川、曾淑芬間就上開犯行，有犯意聯絡及行為分擔，為共
    同正犯。爰審酌被告戊○○未經主管機關許可而擅自經營期
    貨經理及期貨顧問業務，影響國家對於金融交易秩序之管理
    ，而於審理中猶否認犯行、態度不佳，暨其犯罪時間之長短
    、犯罪之參與程度，犯罪之動機、目的、手段、生活狀況、
    品行、智識程度等一切情狀，量處如主文所示之刑。
四、據上論斷，應依刑事訴訟法第299條第1項前段，期貨交易法
    第112條第5款，刑法第11條前段、第28條，罰金罰鍰提高標
    準條例第1條前段，判決如主文。
本案經檢察官於知慶到庭執行職務。
中　　華　　民　　國　　94　　年　　12　　月　　30　　日
　　　　　　　　　刑事十二庭審判長法  官  曾正龍
                                  法　官　郭惠玲
                                  法  官  胡宏文
以上正本證明與原本無異。
如不服本判決，應於判決送達後10日內，向本院提出上訴狀。
                                  書記官  彭自青
中　　華　　民　　國　　95  　年　　 1　　月　　17　　日
附錄本案論罪科刑法條全文：
期貨交易法第112條：
有下列情事之一者，處7年以下有期徒刑，得併科新臺幣3百萬元
以下罰金：
一  未經許可，擅自經營期貨交易所或期貨交易所業務者。
二  未經許可，擅自經營期貨結算機構者。
三  違反第56條第1項之規定者。
四  未經許可，擅自經營槓桿交易商者。
五  未經許可，擅自經營期貨信託事業、期貨經理事業、期貨顧
    問事業或其他期貨服務事業者。
六  期貨信託事業違反第84條第1 項規定募集期貨信託基金者。
七  違反第106條、第107條或第108條第1項之規定者。
